【裁判字號】    97,交易,117
【裁判日期】    980319
【裁判案由】    公共危險等
【裁判全文】
臺灣屏東地方法院刑事判決             97年度交易字第117號
公  訴  人  臺灣屏東地方法院檢察署檢察官
被      告  乙○○
            丙○○
上列被告因公共危險等案件，經檢察官提起公訴（97年度偵字第
3597號），被告於準備程序期日就被訴事實為有罪之陳述，本院
合議庭裁定由受命法官獨任進行簡式審判程序，判決如下：
    主  文
乙○○服用酒類，不能安全駕駛動力交通工具而駕駛，處拘役伍
拾日，如易科罰金，以新臺幣壹仟元折算壹日；又因過失傷害人
致重傷，處有期徒刑伍月，如易科罰金，以新臺幣壹仟元折算壹
日。
丙○○因過失傷害人致重傷，處有期徒刑月，如易科罰金，以
新臺幣壹仟元折算壹日。
    事  實
一、乙○○未領有合格之重型機車駕駛執照，且於民國97年4 月
    5 日中午12時許至下午3 、4 時許，與其友人在屏東縣恆春
    鎮○○○街某處飲酒，明知其酒意未消，注意力及控制力均
    已達無法安全駕駛動力交通工具之程度，猶不顧參與道路交
    通公眾之安全，竟仍於翌日（4 月6 日）凌晨3 、4 時許，
    騎乘車牌號碼YEQ-693 號之重型機車，並搭載甲○○上路，
    沿屏東縣恆春鎮○○路由西往東方向行駛，於同日凌晨4 時
    50分許，行經恆春鎮○○路與龍水路交岔路口時，本應注意
    車前狀況，隨時採取必要之安全措施及車輛行至設置閃光紅
    燈岔路口，表示車輛應減速接近，先停止於交岔路口前，讓
    幹道車優先通行後認為安全時，方得續行，而依當時天氣晴
    、夜間無照明、柏油路面，路面乾燥、無缺陷、無障礙物且
    視距良好等情況，客觀上無不能注意之情事，竟疏於注意，
    未讓幹道車優先通行，即驟然通過上開交岔路口。適有丙○○駕駛車號C9-1551 號自小客車沿恆春鎮○○路由北往南方
    向行駛至上開交岔路口，亦疏未注意車前狀況及行經閃光黃
    燈交叉路口，應減速接近，注意安全，小心通過，竟未減速
    即貿然通過，致使其駕駛之自小客車閃避不及，撞上乙○○
    騎乘機車左側車身，致乙○○、甲○○人車倒地，丙○○之
    自小客車撞擊恆公路中央分隔島而翻覆。乙○○因之受有雙
    側上眼瞼擦傷、右膝裂傷、左踝裂傷、背部左臀右肘及右下
    肢擦傷、恥骨上下支骨折之傷害；丙○○則受有顏面及四肢
    多處挫擦傷之傷害；甲○○除受有頭部外傷併顱內出血、骨
    盆骨折、左側脛腓骨開放性骨折、肢體多處擦傷等傷害外，
    其左耳並受有聽力喪失之重傷害。另乙○○經警委由屏東縣
    恆春鎮南門醫院於同日上午7 時15分許抽血檢測，測得其血
    液中酒精濃度仍達189MG/DL（經換算其呼氣酒精濃度為每公
    升0.945 毫克）。
二、案經乙○○、丙○○及甲○○訴由屏東縣政府警察局恆春分
    局報請臺灣屏東地方法院檢察署檢察官偵查起訴。
    理  由
一、按除被告所犯為死刑、無期徒刑、最輕本刑為3 年以上有期
    徒刑之罪或高等法院管轄第一審案件者外，於法院行準備程
    序進行中，被告先就被訴事實為有罪之陳述時，審判長得告
    知被告簡式審判程序之旨，並聽取當事人、代理人、辯護人
    及輔佐人之意見後，裁定進行簡式審判程序，刑事訴訟法第
    273 條之1 第1 項定有明文，本件被告所為係犯死刑、無期
    徒刑、最輕本刑為3 年以上有期徒刑以外之罪，其於準備程
    序中就被訴事實為有罪之陳述，經法官告知簡式審判程序之
    旨，並聽取公訴人、被告之意見後，本院合議庭乃裁定由受
    命法官獨任進行簡式審判程序，合先敘明。又簡式審判程序
    之證據調查，不受刑事訴訟法第159 條第1 項、第161 條之
    2 、第161 條之3 、第163 條之1 及第164 條至第170 條規
    定之限制，刑事訴訟法第273 條之2 亦定有明文，故本件審
    理依該規定，亦排除嚴格證據調查，併予敘明。
二、事實認定部分：
  (一)訊據被告乙○○於本院審理時，對其前揭時地酒醉駕車過失
    肇事，並致被告丙○○及告訴人甲○○受傷之犯罪事實均自
    白不諱（見本院準備程序筆錄第2 頁）；另被告丙○○於本
    院審理時，亦對其於前揭時地駕車過失肇事，並致被告乙○○及告訴人甲○○受傷之犯罪事實坦承不諱（見本院準備程
    序筆錄第2 頁），核與告訴人甲○○於警詢及檢察事務官詢
    問時所為之證述大致相符（見警卷第12頁至第13頁、偵卷第
    35 頁 至第36頁），復有道路交通事故現場圖1 紙（見警卷
    第19 頁） 、道路交通事故調查報告表(一)(二)各1 紙（見警卷
    第20 頁 至第21頁）、南門醫院第0000000000號診斷證明書
    1 紙（被告乙○○所受傷勢部分，見警卷第22頁）、南門醫
    院第00 00000000 號診斷證明書1 紙（被告丙○○所受傷勢
    部分，見警卷第23頁）、長庚紀念醫院高雄分院診字第
    19124 號診斷證明書1 紙（告訴人甲○○所受傷勢部分，見
    偵卷第43頁）、財團法人長庚紀念醫院（高雄）分院97年10
    月27日（97 ） 長庚院高字第784025號函1 紙（見偵卷第52
    頁）、屏東縣警察局道路交通事故當事人酒精測定紀錄表1
    紙（見警卷第16頁）、刑法第185 條之3 案件測試觀察紀錄
    表1 紙（見警卷第25頁）、證號查詢機車駕駛人結果1 紙（
    見警卷第8 頁）及照片50張（見警卷第30頁至第54頁）附卷
    可稽。俱徵被告2 人之上開任意性自白核與事實相符，堪以
    採信。
  (二)按汽車駕駛人飲用酒類後其吐氣所含酒精濃度超過每公升0.
    25毫克者，不得駕車；汽車行駛時，駕駛人應注意車前狀況
    ，並隨時採取必要之安全措施，道路交通安全規則第114 條
    第2 款及第94條第3 項分別定有明文。次按閃光紅燈表示「
    停車再開」，車輛應減速接近，先停止於交岔路口前，讓幹
    道車優先通行後認為安全時，方得續行，道路交通標誌標線
    號誌設置規則第211 條第1 項第2 款定有明文。被告乙○○
    未領有合格之重型機車駕駛執照乙情，業經其自承在卷（見
    警卷第4 頁），並有上開證號查詢機車駕駛人結果1 紙在卷
    可佐，然被告於案發當時已近22歲，堪認具有相當之生活經
    驗，就上開已幾近屬於吾人生活基本常識之道路行車相關安
    全準則，自不可諉為不知，而依當時天氣晴、夜間無照明、
    柏油路面、路面乾燥、無缺陷、無障礙物且視距良好等情況
    ，有上開道路交通事故調查報告表(一)存卷可查，客觀上並無
    不能注意之情事，被告乙○○竟酒後駕車上路，並於上開交
    岔路口疏未注意左右來車，採取必要安全措施，且未遵守交
    通號誌指示，讓幹道車優先通行，即驟然通過，致生本件事
    故，並使被告丙○○、告訴人甲○○受有上揭傷勢，其駕駛
    行為顯有過失。再按閃光黃燈表示「警告」，車輛應減速接
    近，注意安全，小心通過，道路交通標誌標線號誌設置規則
    第211 條第1 項第1 款定有明文。丙○○領有合格普通小型
    車駕駛執照，有其駕駛執照影本1 紙（見警卷第9 頁）在卷
    可查，對上開規定自應知之甚詳，而依當時客觀上並無不能
    注意之情事，被告丙○○亦未注意車前狀況，復未遵守交通
    號誌指示減速接近，即貿然通過上開交岔路口，致生本件事
    故，並使被告乙○○、告訴人甲○○受有如上所述之傷勢，
    其駕駛行為亦同具過失。而本件經送臺灣省高屏澎區車輛行
    車事故鑑定委員會鑑定結果，亦認肇事原因為：「乙○○酒
    精濃度嚴重過量駕駛重機車行經閃光紅燈岔路口，支線未讓
    幹線道車先行為肇事主因；丙○○駕駛小客車行經閃光黃燈
    岔路口，未減速注意車前狀況為肇事次因」，有臺灣省高屏
    澎區車輛行車事故鑑定委員會97年7 月25日高屏澎鑑字第
    0976001675號函1 紙及函附之鑑定意見書1 份（見偵卷第6
    頁至第8 頁）存卷可佐。又經送臺灣省車輛行車事故覆議鑑
    定委員會覆議，該會亦同意上開臺灣省高屏澎區車輛行車事
    故鑑定委員會之鑑定意見，僅就被告丙○○部分改為「丙○○駕駛自小客車，行經閃光黃燈號誌交岔路口，未減速接近
    ，注意安全，小心通過，且未注意車前狀況，為肇事次因」
    ，有該會97年9 月12日覆議字第0976203513號函1 紙在卷足
    憑（見偵卷第50頁），益徵被告2 人就本件事故應負過失之
    責甚明。
  (三)按刑法所規定之重傷害，包括毀敗或嚴重減損一耳或二耳之
    聽能，此觀刑法第10條第4 項第2 款之規定自明。告訴人甲○○因本件事故受有頭部外傷併顱內出血、骨盆骨折、左側
    脛腓骨開放性骨折、左耳聽力喪失及肢體多處擦傷等傷害，
    有上開長庚紀念醫院高雄分院診斷證明書1 紙附卷可查；而
    正常人2 耳平均聽力約為25分貝，如平均聽閾值大於91分貝
    ，則可能為極重度聽力喪失，告訴人甲○○於97年8 月18日
    進行純音聽力檢查，其左耳聽力大於110 分貝等情，有上開
    財團法人長庚紀念醫院（高雄）分院函1 紙存卷可查，足認
    告訴人甲○○之左耳已達極重度聽力喪失程度，而屬刑法規
    定之重傷害無訛。
  (四)綜上所述，被告乙○○、丙○○就本件事故確有過失，且渠
    等之過失行為就其彼此間所受傷勢及告訴人甲○○所受之重
    傷害間，均具有相當因果關係，故本件事證已臻明確，被告
    乙○○、丙○○犯行均堪認定，自應依法論科。
三、論罪科刑部分：
  (一)按服用酒類不能安全駕駛動力交通工具之認定，參考德國、
    美國之認定標準，對於呼氣酒精濃度達每公升0. 55 毫克或
    血液濃度達百分之0.11以上，肇事率即為一般正常人之10倍
    ，應認為已達不能安全駕駛之標準，此有法務部88年5 月18
    日88年度法檢字第1669號函在卷可考（見本院卷第26頁），
    而被告乙○○於案發後經警委由屏東縣恆春鎮南門醫院進行
    抽血檢測，測得其血液中酒精濃度仍達189MG/DL，有上開酒
    精測定紀錄表1 紙存卷可稽，而經換算，其呼氣酒精濃度則
    為每公升0.945 毫克（換算標準請參照卷附之由臺灣臺東地
    方法院檢察署法醫室所製作之呼出氣體內含酒精濃度與血液
    中酒精濃度及呈現症狀之關係表，見本院卷第27頁），明顯
    超出上開每公升0. 55 毫克之標準，故核被告乙○○所為，
    係犯刑法第185 條之3 之酒後駕駛動力交通工具罪、同法第
    第284 條第1 項前段過失傷害及同項後段過失傷害致重傷罪
    。被告乙○○一過失行為，造成被告丙○○、告訴人甲○○
    二人分別受有普通傷害及重傷害之結果，成立過失傷害及過
    失傷害致重傷二罪名，侵害2 人之法益，應依刑法第55條想
    像競合之例，從一重之過失傷害致重傷罪處斷。又被告乙○○所犯過失傷害致重傷罪及酒後駕駛動力交通工具罪間，其
    犯意各別，行為互殊，所犯構成要件有異，應成立數罪並分
    論併罰之。另核被告丙○○所為，係犯刑法第284 條第1項
    前段過失傷害及同項後段過失傷害致重傷罪。被告丙○○一
    過失行為，造成被告乙○○、告訴人甲○○二人分別受有普
    通傷害及重傷害之結果，成立過失傷害及過失傷害致重傷二
    罪名，侵害2 人之法益，亦應依刑法第55條想像競合規定，
    從一重之過失傷害致重傷罪處斷。被告乙○○如前所述未領
    有合格之重型機車駕駛執照，且酒後駕車上路，吐氣所含酒
    精濃度超過道路交通安全規則第114 條第2 款所定每公升0.
    25毫克之標準，並肇事致人受傷，應依道路交通管理處罰條
    例第86條第1 項之規定加重其刑。爰審酌被告乙○○未領有
    合格駕駛執照，且酒後駕車上路，罔顧用路大眾之安全，復
    未能恪遵道路交通安全之規範，以善盡身為駕駛人應負之注
    意義務，釀生本件車禍事故，並造成被告丙○○普通傷害及
    告訴人甲○○重傷害之結果，其過失程度非輕，且使告訴人
    甲○○身體機能受損而難以回復，增加告訴人生活上之負擔
    及精神上之痛苦，又前曾因犯刑法第185 條之3 案件，經法
    院判處罰金新臺幣1 萬元、緩刑2 年確定，有其臺灣高等法
    院被告前案紀錄表1 份附卷可考，然其未知警惕，又再犯本
    件之罪，足見其輕忽法律規範之態度，實不宜寬貸，惟念及
    其於本院審理時就其自身犯行坦承不諱，而雖未能與告訴人
    甲○○達成和解，然告訴人甲○○於本院審理時，亦表示願
    意原諒被告乙○○等一切情狀，就其上開犯行，分別量處如
    主文之刑，並皆諭知易科罰金之折算標準，以資懲儆。另審
    酌被告丙○○領有合格之普通小型車駕駛執照，然駕駛汽車
    上路未善盡其注意義務，肇事導致被告乙○○普通傷害及告
    訴人甲○○重傷害之結果，且犯罪後始終無法與告訴人甲○○達成和解，盡力彌補其行為造成之損害，亦無法取得告訴
    人甲○○之諒宥，其行誠屬非是，然念及其犯罪後於本院審
    理時坦承犯行，犯後態度尚可，復依卷附之被告前案紀錄表
    所示，其前無不良前科，素行堪稱良好暨其過失程度等一切
    情狀，量處如主文之刑，並諭知易科罰金之折算標準，以示
    懲儆。
據上論斷，依刑事訴訟法第273 條之1 第1 項、第299 條第1 項
前段，道路交通管理處罰條例第86條第1 項，刑法第185 條之3
、第284 條第1 項前段、後段、第55條、第41條第1 項前段，刑
法施行法第1 條之1 ，判決如主文。
本案經檢察官李侑姿到庭執行職務
中    華    民    國    98    年    3     月    19    日
                  交通法庭    法  官  程士傑
以上正本證明與原本無異。
如不服本判決應於收受判決後10日內向本院提出上訴書狀，並應
敘述具體理由；其未敘述上訴理由者，應於上訴期間屆滿後20日
內向本院補提理由書（均須按他造當事人之人數附繕本）「切勿
逕送上級法院」。
中    華    民    國    98    年    3     月    20    日
                              書記官  孫秀桃
附錄論罪科刑法條：
刑法第185條之3
服用毒品、麻醉藥品、酒類或其他相類之物，不能安全駕駛動力
交通工具而駕駛者，處1 年以下有期徒刑、拘役或3 萬元以下罰
金。
刑法第284 條第1 項
因過失傷害人者，處 6 月以下有期徒刑、拘役或 5 百元以下罰
金，致重傷者，處1 年以下有期徒刑、拘役或5 百元以下罰金。


司法院資訊處製作；財團法人民間司法改革基金會備份。
